【裁判字號】    89,婚,1197
【裁判日期】    891122
【裁判案由】    離婚
【裁判全文】
臺灣高雄地方法院民事判決  八十九年度婚字第一一九七號
    原      告  乙○○
    被      告  甲○○
右當事人間請求離婚事件，本院判決如左：
      主      文
准原告與被告離婚。
訴訟費用由被告負擔。
      事      實
甲、原告方面：
  一、聲明：如主文所示。
  二、陳述：
      兩造經媒人介紹，於民國六十八年四月十七日結婚。婚後原告始知被告於相親
      時刻意隱瞞其不務正業、好賭成性之事實，致原告不察而與之結婚。又被告於
      婚後時有毆打原告之行為，並經常在外賭博數日未回，使原告之婚姻生活一直
      處於恐懼狀態，心裡及身體受到被告之虐待。故原告於六十九年間搬回娘家居
      住迄今。其間被告曾恐嚇脅迫原告，致原告心生恐懼，無法返家履行同居義務
      。近十年來，兩造均無任何聯繫，夫妻彷若陌生人，顯已無感情存在。爰依民
      法第一千零五十二條第二項規定，訴請准予兩造離婚。
  三、提出戶籍謄本二份，並聲請訊問證人邱淑惠。
乙、被告方面：
  一、聲明：原告之訴駁回。
  二、陳述：
      被告否認原告之主張，其有正當職業，無賭博之習慣，亦未曾打過原告，其不
      清楚原告為何要與其分居。被告曾要求原告回家，但原告不肯。原告花了被告
      很多錢，兩年多就花了新台幣（下同）三百多萬元，因被告有在控制，所以原
      告不高興，才找藉口要離婚。原告為達離婚之目的，不擇手段，所說均係謊話
      。但其既已娶到原告，已沒有辦法，也只好包容、忍受，繼續維持婚姻。
      理      由
一、按民法第一千零五十二條第二項前段規定，有同法第一項以外之重大事由，難以
    維持婚姻者，夫妻之一方亦得請求離婚。又民法親屬編於七十四年修正後，於第
    一千零五十二條增列第二項離婚事由之概括規定，其目的在使夫妻請求裁判離婚
    之事由較富彈性。是夫妻間發生足使婚姻難以維持之重大事由者，雖不符合該條
    第一項所列各款情形，亦無不准依該條第二項訴請離婚之理，最高法院八十六年
    度第二次民事庭會議記錄亦同此見解。至是否有難以維持婚姻之重大事由，判斷
    標準為婚姻是否已生破綻而無回復之希望，此不可由原告已喪失維持婚姻意欲之
    主觀面加以認定，而應依客觀的標準，即難以維持婚姻之事實，是否已達於倘處
    於同一境況，任何人均將喪失維持婚姻希望之程度以決之。查兩造於六十八年四
    月十七日結婚之事實，業據原告提出戶籍謄本二份為證，並為被告所不爭執，堪
    信為真實。又原告主張其與被告之間已無任何感情存在，無法再繼續維繫兩造之
    婚姻，爰依民法第一千零五十二條第二項請求准予兩造離婚乙節。本院審酌如下
    ：
  (一)經查，原告於本院審理中到庭陳稱：「我與被告於六十九年間開始分居，因被告
    會賭博，又打我．．．．」、「我現與被告無感情，因我與被告認識半年即結婚
    ，沒有感情基礎，婚後我發現被告人品不好、不務正業又喜歡賭博，而且有暴力
    傾向，我會怕他，所以我不願意再維持這婚姻。因以前不懂法律，所以沒有訴請
    離婚，且被告說如要離婚，要一百萬元給他」等語，已清楚敘明其與被告間於分
    居之前已無任何感情存在。被告針對原告所言則答稱：「否認原告主張．．．．
    原告是在七十一年間與我吵架跑回家，我有去找過她，但她不回來，原告花了我
    很多錢，兩年多就花了三百多萬元，因我有在控制，所以她不高興，才找藉口要
    離婚．．．．」、「原告為達離婚目的不擇手段，所言均謊言。我包容他的一切
    ，既然娶到了，有沒有辦法，為了維繫婚姻，也只好忍受」等語，固表示對原告
    仍有感情存在，惟亦表明係因顧及兩造已結婚之現實，所以「沒有辦法」，「只
    好忍受」，審諸被告既係如此委曲求全而維繫婚姻，是否真對原告仍有感情存在
    ，自不無疑問。況被告陳稱原告實際上大量揮霍其金錢，且為達離婚之目的而當
    庭說謊等情，顯見其對原告不滿之意溢於言表，實難認其在此種狀態下，對原告
    仍有感情存在。而其辯稱原告揮霍無度乙節，其自承並無任何證據可資證明，尚
    不得逕認屬實，自難認兩造無感情之存在係可歸責於原告。
  (二)再者，兩造對簿公堂，針鋒相對，原告主張被告不務正業、好賭，並有暴力傾向
    ；被告則極力辯稱原告揮霍無度，且兩造互指對方說謊，雖有夫妻之名，已無夫
    妻之實，兩造互信互諒之基礎，誠已蕩然無存。
  (三)雖被告否認兩造分居係因其不務正業、好賭且有暴力傾向之故，縱然認被告所辯
    為真，但兩造分居已近二十年之事實，為兩造所自承，亦足見兩造感情確係出現
    問題，始導致兩造必須以分居之方式作為兩造之婚姻生活方式。且兩造分居已近
    二十年，則兩造之婚姻是否仍有繼續維繫之必要，容非毫無疑問。此外，在分居
    期間，被告未曾與原告聯絡或積極挽回婚姻，亦據證人即原告之弟妹邱淑惠到庭
    證稱：「七十八年我是原告弟弟的女友，那時至今都沒有見過被告到和平一路一
    四五巷八號即原告的住處，也沒有來過電話。原告的經濟來源靠兩個弟弟．．．
    ．」等語，堪認屬實。故兩造既分居二地，且彼此間毫無積極維繫或挽回婚姻之
    誠意與行為，益見兩造感情顯已不在，且分居如此之久，期待其等感情回復要屬
    困難。
  (四)基上所述，兩造間既已無任何感情存在，且無從期待回復感情，殆可認定任何人
    處於此種情形下，均將喪失維持婚姻之希望。是兩造之婚姻顯已產生重大破綻，
    而無回復之希望，揆諸首開說明，原告主張兩造婚姻已有重大難以維持婚姻之事
    由，堪予採信，則其依民法第一千零五十二條第二項之規定訴請離婚，核屬有據
    。
二、綜上所述，兩造婚姻基礎已生重大破綻，而無回復之希望，自屬有重大難以維持
    婚姻之事由，依民法第一千零五十二條第二項之規定，原告自可請求與被告離婚
    。從而，原告請求准予兩造離婚，洵屬有據，應予准許。
三、結論：原告之訴為有理由，依民事訴訟法第七十八條，判決如主文。
中      華      民      國    八十九    年    十一    月     二十二     日
                              臺灣高雄地方法院民事第一庭
~B法      官  陳信旗
右為正本係照原本作成。
如不服本判決，應於送達後廿日內，向本院提出上訴狀並表明上訴理由，如於本
判決宣示後送達前提起上訴者，應於判決送達後十日內補提上訴理由書（須附繕本）。
中      華      民      國    八十九    年    十一    月     二十二     日
~B法院書記官  梁  竫


司法院資訊處製作；財團法人民間司法改革基金會備份。
